【裁判字號】    95,聲,862
【裁判日期】    951229
【裁判案由】    聲請發還扣押物
【裁判全文】
臺灣高等法院臺南分院刑事裁定           95年度聲字第862號
聲  請  人  甲○○
                    現於臺灣高雄監獄執行中
上列聲請人因恐嚇取財等案件（本院92年度上訴字第882號），
聲請發還扣押物，本院裁定如下：
      主    文
扣案如附表所示之甲○○所有行動電話參支、護照肆本、訴訟等
相關文書資料拾陸本、民刑事各類書狀伍本、票據正本及影本壹
本、票據資料貳份、存證信函及署名陳西江之本票正本壹本、林
清香之民事書狀壹冊、王志仁之各類民刑書狀壹冊，均發還甲○
○。其餘聲請駁回。
      理    由
一、聲請意旨略以：聲請人甲○○涉案部分業已全部確定，聲請
    人所有之手機三支、護照及台胞證各三本、債證及票據等物
    均與被告蔡佐賓、葉柏東、及黃仁傑等三人之更一審案件無
    關，債證部分，聲請人或為名義人，或係債權受讓人或受託
    人，請准予發還等語。
二、按扣押物若無留存之必要者，不待案件終結，應以法院之裁
    定或檢察官命令發還之；又扣押物未經諭知沒收者，應即發
    還，刑事訴訟法第142條第1項前段、第317條前段分別定有
    明文。
三、經查：
  (一)聲請人甲○○所有之手機、護照、相關訴訟文書及票據等物
    品係經台灣台南地方法院檢察署檢察官於91年度偵字第5993
    號案件偵查中，以91年度保管字2405號、91年度保管字第
    2391號、91年度保管字第2399號扣押物品清單扣案列管，有
    91年度偵字第5993號卷附之扣押物品清單可稽。
  (二)次查，本案全部扣押物品，均未經原審判決宣告沒收，有台
    灣高等法院台南分院92年度上訴字第882號刑事判決可參。
    又經本院勘驗聲請人聲請發還之前揭扣押物，除91年度保管
    字第2399號扣押物品清單上所示之甲○○電話記錄簿、台東
    地方法院88年促字第3147號支付命令及甲○○之信用卡帳單
    係由台南市警察局前資訊室主任吳則城簽名保管外，其餘之
    扣押物封條上均經聲請人甲○○簽名在案，足證該等物品確
    係在聲請人甲○○之保管範圍內，合先敘明。
  (三)再者，前揭扣案物品中之手機三支及護照四本，並與原確定
    判決所認定聲請人之犯罪事實無涉，其中護照四本亦均係聲
    請人甲○○所申請核發，益證聲請人即為所有人，復別無第
    三人對之主張權利，自無留存必要，爰依上開規定發還聲請
    人。
  (四)至扣案之訴訟等相關文書資料、票據正本及影本、票據資料
    、甲○○之各類民刑書狀、存證信函及署名陳西江之本票正
    本、林清香之民事書狀及王志仁之各類民刑事書狀等書類，
    無非係公訴人起訴聲請人即被告甲○○等人涉犯重利罪、強
    制罪及違反律師法第48條之未取得律師資格，意圖營利而辦
    理訴訟事件罪嫌之所憑證據，然聲請人及其餘被告之此部分
    犯罪事實業經本院92年度上訴字第882號判決無罪確定，即
    無從認前揭票據或書類係聲請人以不法手段強行取得。復按
    票據權利之行使，必須持有票據本身，始得行使票據上所表
    彰之權利，而票據為流通證券，應以持有票據者為票據之權
    利人之表彰。今扣案票據既均在聲請人甲○○之保管範圍內
    ，則聲請人即為占有人，應推定聲請人為扣案票據之權利人
    。是以，前揭扣案票據資料及相關書類，既係聲請人所持有
    保管之物，並已無繼續扣留之必要，則為確保聲請人之權利
    ，應依上開規定發還聲請人。
  (五)又查前揭扣押物品並未包含聲請人之台胞證，此有91年度偵
    字第5993號卷附之扣押物品清單可稽，本院自無從發還聲請
    人，聲請人此部分聲請應予駁回。
四、據上論結，應依刑事訴訟法第142條第1項前段、第317條前
    段，裁定如主文。
中    華    民    國    95    年    12    月    29    日
                  刑事第四庭  審判長法  官  吳志誠
                                    法  官  林勝木
                                    法  官  羅心芳
以上正本證明與原本無異。
如不服本裁定，應於收受本裁定後五日內向本院提出抗告狀。
                                    書記官  蔡振豐
中    華    民    國    96    年    1     月    3     日


司法院資訊處製作；財團法人民間司法改革基金會備份。
